【裁判字號】    98,聲,1362
【裁判日期】    990507
【裁判案由】    返還提存物
【裁判全文】
臺灣桃園地方法院民事裁定             98年度聲字第1362號
抗  告  人  甲○○
相  對  人  乙○○
上列當事人間聲請返還提存物事件，抗告人對於民國98年10月30
日本院所為裁定提起抗告，本院更為裁定如下：
    主  文
原裁定廢棄。
相對人之聲請駁回。
    理  由
一、按訴訟終結後，供擔保人證明已定二十日以上之期間，催告
    受擔保利益人行使權利而未行使，或法院依供擔保人之聲請
    ，通知受擔保利益人於一定期間內行使權利並向法院為行使
    權利之證明而未證明者，法院應依供擔保人之聲請，以裁定
    命返還其提存物或保證書，民事訴訟法第104條第1項第3款
    定有明文。上開規定，於其他依法令供訴訟上之擔保者，準
    用之，同法第106條亦有明文。所謂「受擔保利益人行使其
    權利」，係指向法院起訴或為與起訴有相同效果之訴訟行為
    （如聲請調解或聲請發支付命令）而言。從而，受擔保利益
    人如已於供擔保人所定期間內起訴請求者，法院即不得依供
    擔保人之聲請，裁定命返還提存物或保證書，此有最高法院
    80年臺抗字第413號判例、85年度台抗字第344號裁判參照。
二、抗告意旨略以：抗告人與相對人間請求假扣押事件，相對人
    前遵本院96年度裁全字第2283號民事裁定為擔保假扣押，提
    供新台幣327,000 元為擔保金，聲請本院對抗告人之財產實
    施假扣押強制執行，嗣相對人撤回假扣押執行程序，抗告人
    於民國98年9 月15日接獲相對人通知行使權利之信函，並於
    98年10月5 日提起損害賠償之訴，因此原裁定以相對人催告
    抗告人行使權利而未行使為由，准予相對人聲請返還擔保金
    ，實有不當，應予廢棄。
三、經查：本件抗告人已於98年10月5 日以其財產遭相對人不當
    假扣押而受有損害為由，向相對人提起損害賠償訴訟，並於
    98年11月3 日補繳裁判費，有民事起訴狀及繳款收據影本各
    1 件附卷可稽，抗告人既已依法行使權利，揆諸前揭說明，
    本件相對人之聲請於法未合，應予駁回，原裁定因98年10月
    13日本院民事記錄科查詢表簡覆為「查無受理兩造間於98年
    度民事案件」之內容有誤，致本院未及知悉而裁定准相對人
    聲請返還擔保物，尚有未洽，抗告意旨指摘原裁定不當，聲
    明廢棄並駁回相對人之聲請，為有理由，應由本院予以撤銷
    ，變更原裁定如主文第2 項所示。
四、據上論結，本件抗告為有理由，依民事訴訟法第240 條之4
    第3 項，裁定如主文。
中    華    民    國    99    年    5    月    7    日
                  民事第一庭    法  官  陳婉玉
以上正本係照原本作成
如對本裁定再為抗告須於裁定送達後10日內向本院提出抗告狀，
並繳納抗告費新臺幣1,000元
中    華    民    國    99    年    5     月    7    日
                                書記官  利冠蔚

司法院資訊處製作；財團法人民間司法改革基金會備份。
